臺灣桃園地方法院刑事判決
111年度金訴字第88號
公  訴  人  臺灣桃園地方檢察署檢察官 
被      告  潘志宏


選任辯護人  王聖傑律師
            蔡承諭律師          
上列被告因違反洗錢防制法等案件，經檢察官提起公訴（110年
度偵字第31581號）及移送併辦（111年度偵字第5426號），本院
判決如下：
    主  文
潘志宏幫助犯洗錢罪，處有期徒刑伍月，併科罰金新臺幣叁萬元
，罰金如易服勞役，以新臺幣壹仟元折算壹日。
    事  實
一、潘志宏已預見提供金融帳戶予他人使用，可能幫助他人詐欺
    ，供詐欺者收受、提領詐欺贓款所用，並藉此遮斷金流以逃
    避國家追訴、處罰，仍基於縱他人以其金融帳戶詐欺取財及
    掩飾、隱匿特定犯罪所得之去向，亦不違背其本意之幫助詐
    欺及幫助洗錢不確定故意，於民國110年5月中旬某日，在桃
    園市○○區○○路00號上之統一超商門口，將其所申辦之兆豐國
    際商業銀行帳戶（帳號：000-00000000000號）之存摺、提
    款卡、印章及網路銀行帳號、密碼，提供予曾與其一同在監
    執行之友人連正璿（所涉詐欺案件，經臺灣桃園地方檢察署
    檢察官偵查中），連正璿再將之轉交予詐欺集團使用，嗣該
    詐欺集團成員即基於詐欺取財之犯意聯絡，㈠於110年5月下
    旬，撥打電話向徐勉生詐稱其涉及販毒洗錢案，須提供網路
    銀行帳號密碼供調查，致徐勉生陷於錯誤而提供其名下帳戶
    之網路銀行密碼，詐欺集團遂於同年月28日10時8分許，自
    徐勉生之合作金庫帳戶匯款新臺幣（下同）195萬元至潘志
    宏之上開帳戶；於同年6月1日14時4分許，自徐勉生之合作
    金庫帳戶匯款120萬5,000元至潘志宏之上開帳戶。㈡於111年
    6月4日，以LINE通訊軟體向楊佩姍詐稱可為其投資「價差二
    元期權」，致楊佩姍陷於錯誤，於同年月5日15時11分，匯
    款5萬元至潘志宏之上開帳戶。㈢於110年6月5日，以LINE通
    訊軟體向謝關寶詐稱可報牌讓謝關寶透過賭博網站贏錢，致
    謝關寶陷於錯誤，向徐嘉琳借款並委請徐嘉琳於同日19時23
    分及24分，各匯款5萬元合計10萬元至潘志宏之上開帳戶。㈣
    於111年6月5日，以LINE通訊軟體向曾淨澄詐稱可協助其參
    與博弈獲利，致曾淨澄陷於錯誤，於同日20時54分，匯款3
    萬元至潘志宏之上開帳戶。上開贓款旋遭詐欺集團輾轉匯至
    他帳戶並提領一空，而掩飾、隱匿該犯罪所得之去向，經徐
    勉生、楊佩姍、謝關寶、曾淨澄報警處理，為警循線查悉上
    情。
二、案經謝關寶訴由臺中市政府警察局豐原分局報告臺灣桃園地
    方檢察署檢察官偵查後起訴及徐勉生、楊佩姍、曾淨澄訴由
    桃園市政府警察局刑事警察大隊報告臺灣桃園地方檢察署檢
    察官移送併辦。
    理  由
一、被告以外之人於審判外之言詞或書面陳述，除法律有規定者
    外，不得作為證據，刑事訴訟法第159 條第1 項固有明文。
    惟被告以外之人於審判外之陳述，雖不符前4 條之規定，而
    經當事人於審判程序同意作為證據，法院審酌該言詞陳述或
    書面陳述作成時之情況，認為適當者，亦得為證據；當事人
    、代理人或辯護人於法院調查證據時，知有第159 條第1 項
    不得為證據之情形，而未於言詞辯論終結前聲明異議者，視
    為有前項之同意，同法第159 條之5 第1 項、第2 項亦有明
    文。經查，被告潘志宏及辯護人對於本判決下列所引用之供
    述證據之證據能力，均表示沒有意見（見本院卷第74頁），
    且迄至言詞辯論終結前，被告、辯護人及公訴人均未就證據
    能力聲明異議，本院審酌後認上開證據資料製作時之情況，
    尚無違法不當及證明力明顯過低之瑕疵，認為以之作為證據
    應屬適當，爰依前開規定，認均具有證據能力。又本件認定
    事實引用之非供述證據，並無證據證明係公務員違背法定程
    序取得，依刑事訴訟法第158 條之4 規定反面解釋，亦均有
    證據能力。
二、訊據被告矢口否認幫助詐欺犯行，辯稱：我是在執行的時候
    認識連正璿，連正璿當時非常幫助我，所以我很信任連正璿
    ，假釋後連正璿就問我可否借他帳戶，我有再三向連正璿確
    認出借帳戶並非是為詐欺使用，且當時我有經濟困難，所以
    才選擇相信連正璿並出借帳戶，我沒有幫助詐欺及洗錢的故
    意等語。
三、經查：
㈠、被告於110年5月中旬某日，在桃園市○○區○○路00號上之統一
    超商門口，將其所申辦之兆豐國際商業銀行帳戶（帳號：00
    0-00000000000號）之存摺、提款卡、印章及網路銀行帳號
    、密碼，提供予曾與其一同在監執行之友人連正璿，連正璿
    再將之轉交予詐欺集團使用，嗣該詐欺集團成員即基於詐欺
    取財之犯意聯絡，㈠於110年5月下旬，撥打電話向告訴人徐
    勉生詐稱其涉及販毒洗錢案，須提供網路銀行帳號密碼供調
    查，致告訴人徐勉生陷於錯誤而提供其名下帳戶之網路銀行
    密碼，詐欺集團遂於同年月28日10時8分許，自告訴人徐勉
    生之合作金庫帳戶匯款195萬元至被告之上開帳戶；於同年6
    月1日14時4分許，自告訴人徐勉生之合作金庫帳戶匯款120
    萬5,000元至被告之上開帳戶。㈡於111年6月4日，以LINE通
    訊軟體向告訴人楊佩姍詐稱可為其投資「價差二元期權」，
    致告訴人楊佩姍陷於錯誤，於同年月5日15時11分，匯款5萬
    元至被告之上開帳戶。㈢於110年6月5日，以LINE通訊軟體向
    告訴人謝關寶詐稱可報牌讓告訴人謝關寶透過賭博網站贏錢
    ，致告訴人謝關寶陷於錯誤，向徐嘉琳借款並委請徐嘉琳於
    同日19時23分及24分，各匯款5萬元合計10萬元至被告之上
    開帳戶。㈣於111年6月5日，以LINE通訊軟體向告訴人曾淨澄
    詐稱可協助其參與博弈獲利，致告訴人曾淨澄陷於錯誤，於
    同日20時54分，匯款3萬元至被告潘志宏之上開帳戶等情，
    業據告訴人徐勉生、楊佩姍、謝關寶、曾淨澄及證人徐嘉琳
    、王舜禾、連正璿於警詢時證述明確，並有兆豐國際商業銀
    行客戶基本資料表、客戶存款往來交易明細表、告訴人謝關
    寶與詐欺集團成員往來之LINE通訊軟體對話紀錄、登入賭博
    網站畫面截圖、告訴人徐勉生之合作金庫帳戶存簿影本、告
    訴人楊佩姍、曾淨澄提供之網路銀行交易明細等資料附卷足
    資佐證，首堪認定。　　　　
㈡、被告雖以上開情詞置辯，惟查，多年來不法份子利用他人之
    金融帳戶實行詐騙之案件層出不窮，廣為大眾傳播媒體及政
    府機關多方宣導，且被告前從事詐欺車手，持偽造公文書向
    被害人詐欺取財，經臺灣高等法院以105年度上訴字第604號
    判決判處有期徒刑1年5月確定，有該案判決及臺灣高等法院
    被告前案紀錄表在卷可稽，故被告就曾與其一同在監執行之
    友人誘之以利索取私人帳戶，當已預見交付帳戶可能幫助詐
    欺。再者，被告於110年10月25日偵查中供稱：我經濟困難
    ，向連正璿借錢，連正璿說在做網拍，還有資金盤及比特幣
    交易，總之是我不懂的東西，向我借帳戶，我一開始有拒絕
    他，他就拒絕借我錢，後來我為了借錢還是答應他等語，於
    111年3月5日及111年10月12日向本院供承：我有問連正璿如
    果是要做詐欺我不要借你，他跟我掛保證說不是詐欺等語明
    確（參本院卷第32頁及第385頁），足認被告於提供帳戶當
    時，確已預見交付帳戶有涉及詐欺之風險，方而明白質問是
    否係供詐欺使用。又被告提供帳戶之對象既為曾經犯罪而與
    其同時在監服刑之友人，則該友人出獄後再度犯案，當具有
    高度可能性，被告已然預見其幫助詐欺之高度可能性，仍貪
    圖利益，僅因該友人之片面之詞，即任意將其帳戶提供予曾
    犯罪之友人使用，致告訴人等遭騙匯款至其帳戶並遭提領掩
    飾去向，則被告基於幫助詐欺之不確定故意成立幫助詐欺罪
    ，顯堪認定。
㈢、申辦金融帳戶使用並非難事，且詐騙者為躲避查緝，以人頭
    帳戶作為詐欺工具，藉以收取贓款、轉帳匯款及掩飾、隱匿
    特定犯罪所得而洗錢，具一般智識經驗之人均能知悉或預見
    ，被告見友人利誘其交付帳戶使用，而不使用自己帳戶或另
    行申辦多家銀行帳戶使用，當已預見可能因此幫助詐欺及洗
    錢，被告豈可能僅據友人之片面承諾，在毫無任何憑據下，
    即毫無懷疑確信友人蒐集帳戶係從事合法行為，其所辯誤信
    友人毫無幫助詐欺及幫助洗錢之不確定故意云云，顯係卸責
    之詞，不足採信，另辯護人為被告所辯：被告所為涉及過失
    等語，係誤解不確定故意之法律意涵，容有誤會。
㈣、辯護人雖據被告所提出與連正璿間之通訊軟體對話紀錄，為
    被告辯稱：被告向連正璿表示屏東警察找我了，說是詐欺，
    你還說不是詐欺人頭、跟我說不是詐欺結果我卡詐欺，足認
    連正璿有再三向被告保證不是做為詐欺使用，如被告知悉是
    為詐欺使用，絕不可能冒著被撤銷假釋之風險，而將帳戶借
    給連正璿，被告有詐欺車手前科，知道帳戶拿去做詐欺，第
    一個查到的就是他等語。惟依據被告所提出之通訊軟體對話
    內容，僅係被告經銀行、警察連繫後，質問其連正璿既係以
    操作比特幣為由，向其借用帳戶，何以其帳戶竟遭詐欺使用
    ，此不過為被告確認其帳戶遭詐欺集團用以施詐後，要求連
    正璿負責之舉，無從推認被告交付帳戶之時，並無預見幫助
    詐欺及洗錢之可能性，或被告有相當理由確信其所預見擔憂
    之詐欺洗錢結果不會發生，本件並非認定被告「明知」幫助
    詐欺而提供帳戶，如上所述，被告自承於交付帳戶前，已質
    問連正璿直指其行為是否與詐欺犯行有關，足認被告當時確
    實已預見可能涉及犯罪，被告僅據其曾犯罪友人連正璿之片
    面之詞，即任意交付帳戶，容任詐欺集團使用其帳戶從事詐
    欺及洗錢，其成立幫助詐欺及幫助洗錢之犯行，至堪明確。
㈤、證人連正璿業經本院傳拘未到，故辯護人當庭聲請再行拘提
    ，顯無必要，應予駁回，附此敘明。　　
㈥、綜上所述，本件事證明確，被告犯行洵堪認定，應依法論罪
    科刑。又事實欄一㈠㈡㈣經檢察官移送併辦部分，如後所述與
    起訴部分有想像競合犯之裁判上一罪關係，自得併予審判，
    附此敘明。
四、核被告所為，係犯刑法第30條第1 項前段、第339 條第1 項
    、洗錢防制法第14條第1項之幫助詐欺取財罪及幫助洗錢罪
    。被告以一提供帳戶之行為，觸犯上開二罪名，並同時幫助
    詐欺集團向多名告訴人詐得款項，屬一行為觸犯數罪名之想
    像競合犯，應依刑法第55條之規定，從一重之幫助洗錢罪處
    斷。被告僅係提供帳戶幫助洗錢，爰依刑法第30條第2 項之
    規定，酌減其刑。
五、爰審酌被告已預見提供帳戶可能幫助他人詐欺及洗錢，猶任
    意提供帳戶，使多人受騙匯款，助長詐欺洗錢犯罪之充斥橫
    行，且犯後矢口否認，未見悔意，兼衡其素行、犯罪之動機
    、目的、手段、告訴人等所受損害之總金額甚高，所致損害
    甚鉅、未與告訴人等達成和解、高職畢業之智識程度等一切
    情狀，量處如主文所示之刑，並就併科罰金部分諭知易服勞
    役之折算標準。
六、被告上開帳戶之存摺及提款卡，證人連正璿於警詢時證稱：
    後來豬皮跑來跟我說潘志宏的帳戶遭凍結，沒辦法使用，便
    退還給我，我後來隨手丟棄，丟到哪裡我也忘了等語，堪認
    均已滅失不存在，自無庸宣告沒收或追徵。另被告辯稱並未
    實際取得金錢或利益，亦無事證足認被告確有犯罪所得，自
    無從宣告沒收犯罪所得。
據上論斷，依刑事訴訟法第299 條第1 項前段，判決如主文。
本案經檢察官洪榮甫提起公訴，經檢察官劉恆嘉、李俊毅移送併
辦，經檢察官林欣怡到庭執行職務。
中　　華　　民　　國　　111 　年　　11　　月　　9 　　日
                刑事第七庭  審判長法　官　陳佳宏
　　　　　　　　
　　　　　　　　　　　　　　　　  法　官　黃弘宇
　　　　　　　　　　　　　　　　　
　　　　　　　　　　　　　　　　　法　官　方楷烽

以上正本證明與原本無異。
如不服本判決應於收受判決後20日內向本院提出上訴書狀，並應
敘述具體理由。其未敘述上訴理由者，應於上訴期間屆滿後20日
內向本院補提理由書(均須按他造當事人之人數附繕本)「切勿逕
送上級法院」。
                                  書記官　林宥任
中　　華　　民　　國　　111 　年　　11 　　月　　9　　日

附錄論罪科刑所犯之法條
洗錢防制法第14條
有第二條各款所列洗錢行為者，處7年以下有期徒刑，併科新臺
幣5百萬元以下罰金。
前項之未遂犯罰之。
前二項情形，不得科以超過其特定犯罪所定最重本刑之刑。
中華民國刑法第30條
（幫助犯及其處罰）
幫助他人實行犯罪行為者，為幫助犯。雖他人不知幫助之情者，
亦同。
幫助犯之處罰，得按正犯之刑減輕之。
中華民國刑法第339條
（普通詐欺罪）
意圖為自己或第三人不法之所有，以詐術使人將本人或第三人之
物交付者，處5年以下有期徒刑、拘役或科或併科50萬元以下罰
金。
以前項方法得財產上不法之利益或使第三人得之者，亦同。
前二項之未遂犯罰之。